【裁判字號】    95,訴,730
【裁判日期】    951108
【裁判案由】    毒品危害防制條例
【裁判全文】
臺灣基隆地方法院刑事判決               95年度訴字第730號
公  訴  人  臺灣基隆地方法院檢察署檢察官
被      告  甲○○
上列被告因違反毒品危害防制條例案件，經檢察官提起公訴（95
年度毒偵字第1534號），被告並為有罪陳述，本院合議庭乃裁定
由受命法官獨任以簡式審判程序進行審理，並判決如下：
    主  文
甲○○施用第一級毒品，累犯，處有期徒刑柒月，扣案之第一級
毒品海洛因壹包，驗餘後淨重零點零玖公克，併同無從與之完全
析離之外包裝壹只，均沒收銷燬；煙盒壹個、注射針筒、藥杓及
吸管各壹支，均沒收。又施用第二級毒品，累犯，處有期徒刑伍
月。應執行有期徒刑拾月，扣案之第一級毒品海洛因壹包，驗餘
後淨重零點零玖公克，併同無從與之完全析離之外包裝壹只，均
沒收銷燬；煙盒壹個、注射針筒、藥杓及吸管各壹支，均沒收。
    事  實
一、甲○○前因犯施用毒品案件，經觀察、勒戒後，認無繼續施
    用毒品之傾向，於民國93年5 月7 日經釋放出所，並由臺灣
    基隆地方法院檢察署檢察官於95年5 月6 日，以93年度毒偵
    字第654 號、93年度毒偵緝字第36號為不起訴處分確定。乃
    又因二犯施用毒品案件，由臺灣基隆地方法院檢察署檢察官
    提起公訴，並經本院於93年11月30日，以93年度訴字第659
    號判決有期徒刑六月確定；再因三犯施用毒品案件，由臺灣
    基隆地方法院檢察署檢察官提起公訴，並經本院於94年5 月
    10日，以94年度訴字第325 號判決有期徒刑六月確定。嗣其
    上開二案接續執行，於94年4 月7 日入監，甫於95年3 月27
    日縮刑期滿執行完畢（95年3 月28日出監）。乃甲○○猶不
    思戒除毒癮，復基於施用第一級毒品海洛因之故意，於95年
    8 月1 日下午2 時，在基隆市○○區○○路117 巷31弄2 號
    2 樓其住處，以將稀釋後之海洛因置入注射針筒內再持以施
    打血管之方式，施用第一級毒品海洛因。又基於施用第二級
    毒品安非他命類（安非他命暨甲基安非他命）之故意，於95
    年7 月30日下午2 時，在上址，以將安非他命類置放在鋁箔
    紙上燒烤使生霧化白煙再以口鼻吸食之方式，施用第二級毒
    品安非他命類。嗣為警於95年8 月1 日下午5 時，在基隆市
    ○○路6 巷19弄24號前盤查查獲，並扣得甲○○所有，供施
    用第一級毒品之海洛因1 包（驗餘後淨重0.09公克）、煙盒
    1 個、注射針筒、藥杓及吸管各1 支，經採其尿液送驗，結
    果呈嗎啡（海洛因代謝後尿液檢出成份）、安非他命暨甲基
    安非他命陽性反應，始知上情。
二、案經基隆市警察局第一分局移送臺灣基隆地方法院檢察署檢
    察官偵查起訴。
    理  由
壹、程序事項
    本案被告甲○○所犯者非為死刑、無期徒刑、最輕本刑為三
    年以上有期徒刑之罪或高等法院管轄之第一審案件，其於準
    備程序進行中，先就被訴事實為有罪之陳述，經告知其簡式
    審判程序之旨，並聽取公訴人、被告之意見後，本院業已依
    刑事訴訟法第二百七十三條之一第一項規定，裁定由受命法
    官獨任以簡式審判程序進行本案之審理。
貳、實體事項
一、前揭事實業據被告甲○○於本院審理時坦承不諱，並有海洛
    因1 包（驗餘後淨重0.09公克）、煙盒1 個、注射針筒、藥
    杓及吸管各1 支扣案，及法務部調查局95年8 月26日調科壹
    字第09523000830 號鑑定書正本1 紙在卷可佐。且被告為警
    查獲後所採集之尿液檢體，經基隆市警察局第一分局送請昭
    信科技顧問股份有限公司以氣相層析質譜儀法為確認檢驗之
    結果，呈嗎啡（海洛因代謝後尿液檢出成份）、安非他命暨
    甲基安非他命陽性反應，亦有昭信科技顧問股份有限公司95
    年9 月12日濫用藥物尿液檢體檢驗報告暨基隆市警察局第二
    分局偵辦毒品案件尿液檢體對照表各1 件在卷可憑；參之以
    酵素免疫分析或薄層定性分析等方式為初步篩檢者，檢驗結
    果雖有相當程度偽陽性之可能，然以氣（液）相層析、質譜
    分析之儀器為交叉確認者，檢驗結果出現偽陽性之機率則極
    低，因而具有公信力，核足為對涉嫌人不利之認定；暨一般
    人注射海洛因經體內吸收代謝約30分鐘以後，乃轉換以嗎啡
    為主要成份（主要型態），陸續隨尿液排出體外，並以最初
    6 至12小時之排泄量最多。若以日計，約有80 %之毒品代謝
    物（嗎啡），可在注射後24小時以內隨尿液排出體外，至其
    他剩餘劑量則可在數日內分別隨尿液排出體外；又安非他命
    類經口服投與後，70 %約於24小時以內自尿液中排出，90 %
    則於96小時以內自尿液中排出，是實務目前固衡常以尿液檢
    測判斷受驗者曾否施用毒品，惟鑑於國內現階段針對尿液所
    檢測者，僅為該尿液是否呈安非他命類陽性反應而已，至其
    實際投與量之多寡，則每因安非他命之檢出與個人投與方式
    、投與量、體質、採尿時間，乃至檢驗儀器之精密度等諸多
    因素息息相關，而無從憑以精確推斷，遑論進而據以回推（
    自受驗者採集尿液之時間回推）其精確之投與時間。然則，
    自受驗者口服投與後所得檢測出安非他命之通常時間推斷，
    其投與時間距離其採尿時間最長可能不會超過4 日。此復曾
    經法務部調查局以90年4 月12日陸(一)字第90133335號函、
    行政院衛生署藥物食品檢驗局以81年2 月8 日（）藥檢壹
    字第001156號函釋在案。勾稽以觀，足見被告於本院審理時
    之任意性自白，與事實相符，堪可採信。再者，被告前因犯
    施用毒品案件，經觀察、勒戒後，認無繼續施用毒品之傾向
    ，於93年5 月7 日經釋放出所，並由臺灣基隆地方法院檢察
    署檢察官於95年5 月6 日，以93年度毒偵字第654 號、93年
    度毒偵緝字第36號為不起訴處分確定；乃又因二犯施用毒品
    案件，由臺灣基隆地方法院檢察署檢察官提起公訴，並經本
    院於93年11月30日，以93年度訴字第659 號判決有期徒刑六
    月確定（已執畢）；再因三犯施用毒品案件，由臺灣基隆地
    方法院檢察署檢察官提起公訴，並經本院於94年5 月10日，
    以94年度訴字第325 號判決有期徒刑六月確定（已執畢），
    此觀諸卷附之臺灣高等法院被告前案紀錄表、前揭不起訴處
    分書、刑事判決所載內容自明。從而，本案事證明確，被告
    於初犯施用毒品案件之五年以內，再犯施用毒品之犯行，堪
    可認定，應依法論科。
二、論罪科刑：
  (一)查海洛因、安非他命類分別係毒品危害防制條例所列管之第
    一級、第二級毒品，此為該條例第二條第二項第一款、第二
    款所明定。按犯毒品危害防制條例第十條之罪（施用毒品罪
    ）者，檢察官應聲請法院裁定，令被告入勒戒處所觀察、勒
    戒，經勒戒處所陳報，認受觀察、勒戒人無繼續施用毒品傾
    向者，應即釋放，並為不起訴之處分；認有繼續施用毒品傾
    向者，即應聲請法院裁定令入戒治處所強制戒治，俟強制戒
    治期滿釋放，再為不起訴之處分。惟依上揭規定觀察勒戒或
    強制戒治執行完畢釋放後，五年內再犯毒品危害防制條例第
    十條之罪（施用毒品罪）者，檢察官即應依法追訴，毒品危
    害防制條例第二十條第一項、第二項、第二十三條第二項分
    別定有明文。
  (二)核被告於初犯施用毒品案件以後之五年以內，再犯施用第一
    級毒品海洛因、第二級毒品安非他命類之行為，係犯毒品危
    害防制條例第十條第一項之施用第一級毒品罪、同條第二項
    之施用第二級毒品罪。被告持有第一級毒品海洛因、第二級
    毒品安非他命類之低度行為，應分別為施用第一級、第二級
    毒品之高度行為所吸收，均不另論罪。
  (三)查起訴書雖誤繕被告施用毒品之起迄時間暨其施用地點，然
    此業據蒞庭檢察官於未變動其社會基本事實同一性之前提下
    ，當庭更正如本判決事實欄之所載，此有本院審判筆錄在卷
    可稽；核此更正範圍，亦無礙於原起訴所特定之事實。本於
    檢察一體之原則，本院當以蒞庭檢察官所到庭更正者，為起
    訴所指之犯罪時、地。
  (四)查被告曾有如前所述之犯罪科刑及刑之執行情形，此有臺灣
    高等法院被告前案紀錄表在卷可稽，其於有期徒刑執行完畢
    後，五年以內，故意再犯本起最重本刑有期徒刑以上之罪，
    為累犯，應依刑法第四十七條第一項規定，加重其刑。
  (五)被告所犯上開二罪，犯意各別，行為互殊，罪名不同，應予
    分論併罰。
  (六)本院審酌被告犯罪之動機、吸食頻率、曾有施用毒品之前科
    仍不知戒除，惟慮及其犯後坦承犯行、所犯乃戕害自己身心
    健康，尚未危及他人等一切情狀，分別量處如主文所示之刑
    ，併定其應執行刑。
  (八)扣案之白色粉末1 包（驗餘後淨重0.09公克），核屬毒品危
    害防制條例所明定列管之第一級毒品海洛因，此除據被告敘
    明在卷，並有法務部調查局95年8 月26日調科壹字第095230
    00830 號鑑定書正本1 紙在卷可佐，併同無法與之完全析離
    之外包裝1 只，均應依毒品危害防制條例第十八條第一項前
    段規定，宣告沒收併銷燬之。至扣案煙盒1 個、注射針筒、
    藥杓及吸管各1 支，均非專供施用毒品之器具，此業據本院
    當庭勘驗無誤（參見本院審判筆錄），兼以係被告所有，供
    施打第一級毒品海洛因所用，爰依刑法第三十八條第一項第
    二款規定，併予宣告沒收。
據上論斷，應依刑事訴訟法第二百七十三條之一第一項、第二百
九十九條第一項前段，毒品危害防制條例第二十三條第二項、第
十條第一項、第二項、第十八條第一項前段，刑法第十一條、第
四十七條第一項、第三十八條第一項第二款、第五十一條第五款
，判決如主文。
本案經檢察官乙○○到庭執行職務。
中    華    民    國    95    年    11    月    8     日
                  刑事第三庭法  官  王慧惠
以上正本證明與原本無異。
對於本件判決如有不服，應於收受送達後10日內，向本院提出上
訴書狀，上訴於臺灣高等法院，並按他造當事人之人數附具繕本
。
中    華    民    國    95    年    11    月    8     日
                            書記官  王一芳
附錄論罪法條
毒品危害防制條例第10條第1項、第2項
施用第一級毒品者，處 6 月以上 5 年以下有期徒刑。
施用第二級毒品者，處 3 年以下有期徒刑。


司法院資訊處製作；財團法人民間司法改革基金會備份。
